【裁判字號】    91,自,331
【裁判日期】    920108
【裁判案由】    詐欺
【裁判全文】
臺灣臺南地方法院刑事裁定                          九十一年度自字第三三一號
    自  訴  人  喜美士國際有限公司
    代  表  人  胡玉生
    被      告  甲○○
右列被告因詐欺案件，經自訴人提起自訴，本院裁定如左：
    主  文
自訴駁回。
    理  由
一、自訴意旨略稱：被告甲○○於民國（下同）八十九年一月十七日向自訴人之經銷
    商愛可隆企業有限公司購買喜美士手錶一只，售價為新台幣（以下同）三萬八千
    元，被告與自訴人公司約定分期支付價款，共分五期給付，每期七千六百元，詎
    被告買受迄今分文未付且避不見面，因認被告涉犯詐欺罪嫌云云。
二、按法院或受命法官於自訴案件第一次審判期日前訊問及調查結果，如認為案件有
    刑事訴訟法第二百五十二條至第二百五十四條之情形者，得以裁定駁回其自訴，
    同法第三百二十六條第三項定有明文。又刑法第三百三十九條第一項詐欺罪之成
    立，以意圖為自己或第三人不法所有，以詐術使人將本人或第三人之物交付為要
    件。所謂以詐術使人交付，必須被詐欺人因其詐術而陷於錯誤，若其所用方法，
    不能認為詐術，亦不致使人陷於錯誤，即不構成該罪，最高法院四十六年台上字
    第二六０號判例足資參照。
三、本件自訴人認被告涉犯詐欺罪嫌，無非以被告購買手錶後，未依約給付貨款，亦
    未因無力支付貨款而退還手錶之事實，為其唯一之論據。訊據被告甲○○固供承
    於右揭時間向自訴人之經銷商買受前揭手錶，原約定分五期支付價款，但迄今尚
    未給付價金等事實，但堅詞否認涉犯詐欺犯嫌，並以：伊於八十九年一月間簽約
    購買手錶，同年二月即因毒品案件經送觀察、勒戒，旋再接受強制戒治處分至八
    十九年十二月初始行停止戒治出所，出所後伊原欲聯絡出賣人支付買賣價金，但
    因忘記買受地點而無從聯絡等語，資為抗辯。
四、經查本件被告係因自訴人刊登報紙廣告，依自訴人之免頭期款促銷方案而至自訴
    人所屬辦公處所向自訴人洽購手錶之事實，已據自訴人代表人胡玉生於本院調查
    中陳明在卷，依其陳述，尚難認為被告依自訴人自訂之促銷方案買受手錶之行為
    ，有何施用詐術之可言。次查依自訴人提出之訂購產品繳款保證書所載，被告向
    自訴人洽購手錶之時間為八十九年一月十七日，而被告確係於買受手錶之翌月即
    同年二月十九日因另涉毒品案件而經裁定執行觀察、勒戒，並自同年三月三十一
    日接續執行強制戒治至同年十一月廿九日始行經法院裁定停止戒治，所餘戒治期
    間付保護管束，嗣又自九十年五月三日起入監執行徒刑迄今，此有臺灣高等法院
    被告全國前案紀錄表及臺灣臺南地方法院法務部在監在押資料在卷可查，故被告
    辯稱買受手錶後旋入監執行觀察、勒戒及強制戒治，而無從依約給付貨款乙節，
    亦屬可信。再者，債務人於債之關係成立後，如有債務不履行之情形，在一般社
    會經驗上可能之原因甚多，縱令出於惡意而有遲延給付或不為給付之情事，苟無
    足以證明其債之關係發生時自始故意藉此從事財產犯罪之積極證據，根據刑事訴
    訟法第一百五十四條之規定，仍不得僅以債信違反之客觀事態，推定債務人自始
    有詐欺取財之犯意，是自訴人徒以被告未依約付款亦未主動返還手錶遽認被告涉
    犯詐欺行為，亦難採取。末查被告嗣以三萬元與自訴人達成民事和解，並由被告
    之親友當庭交付自訴人點收無訛，益徵被告初始並無施以詐術之犯意與犯行。此
    外，本件復無任何證據足認被告甲○○詐取自訴人財物，其犯罪嫌疑顯有未足，
    而有刑事訴訟法第二百五十二條第十款之情形，依照首揭說明，本件自訴應予駁
    回。
據上論斷，應依刑事訴訟法第三百二十六條第三項、第二百五十二條第十款，裁定如
主文。
中      華      民      國    九十二    年      一      月      八      日
                              臺灣臺南地方法院刑事第六庭
                                  法  官  陳欽賢
右正本證明與原本無異。
如不服本裁定應於送達後五日內向本院提出抗告狀（須附繕本）。
                                  書記官  何小玉
中      華      民      國    九十二    年      一      月      八      日


司法院資訊處製作；財團法人民間司法改革基金會備份。
